【裁判字號】    97,醫,6
【裁判日期】    970805
【裁判案由】    損害賠償
【裁判全文】
臺灣臺中地方法院民事判決                 97年度醫字第6號
原      告  甲○○
被      告  乙○○
                      號
上列原告因被告違反醫師法等刑事案件，提起附帶民事訴訟（96
年度附民字第741號），經刑事庭移送民事庭審理，於民國97年7
月1日言詞辯論終結，本院判決如下：
    主      文
被告應給付原告新臺幣伍拾肆萬柒仟元，及自民國九十六年一月
十七日起至清償日止，按週年利率百分之五計算之利息。
訴訟費用由被告負擔。
本判決於原告以新臺幣壹拾捌萬伍仟元供擔保後，得假執行。
    事實及理由
一、程序事項之說明：
    被告未於言詞辯論期日到場，核無民事訴訟法第386條各款
    所列情形，應依原告之聲請，由其一造辯論而為判決。
二、兩造之主張：
  (一)原告起訴主張：被告並未取得合法牙醫師之資格，僅得從事
    鑲牙及補牙之工作，不得執行口腔外科及治療牙病等醫療業
    務，亦未能與中央健康保險局簽約，以取得健保特約醫院之
    資格。竟在臺中市○○區○○路101之36號經營「乙○○牙
    科」，並意圖為自己不法所有，以詐術對外標榜自己係乙○
    ○牙醫師，在門口之招牌上懸掛代表已加入中央健康保險局
    之特約醫療院所而授權使用之「全民健康保險」的服務標章
    ，以誤導大眾認為被告係合格之牙醫師，且已納入全民健保
    之給付服務範圍。嗣原告於94年11月間之某日，因牙齒脫落
    等疾病，見到被告門口所懸掛之「乙○○牙科」及「全民健
    康保險標章」之招牌後，誤以為被告係具有合法牙醫師資格
    之診所，而前往就診，並接受被告之醫療診治行為。而被告
    向原告表示可以包做到好之方式，以新臺幣（下同）47,000
    元之價格幫原告做假牙，且保證能吃能用，原告因此陷於錯
    誤信以為真，而依約給付被告47,000元之款項。其後被告並
    因此對原告施行拔牙及施打麻醉針等醫療行為，而將原告之
    12顆牙齒予以拔除。且經多次治療均無法治癒，原告之牙床
    仍疼痛而無法咬合。經原告向被告表示說渠這樣處理不行，
    未料被告卻向原告說如果願再多花七萬元就可以了，原告至
    此始知受騙。而原告除遭被告詐騙47,000外，又被告明知其
    無醫師身分，竟偽稱是健保醫院，以治療為由，不法侵害原
    告之身體及健康，原告自受有損害，爰依侵權行為之法律關
    係請求被告賠償損害等語。並聲明：
    1.被告應給付原告547,000元，及自起訴狀繕本送達翌日即
      96年1月17日起至清償日止，按週年利率5%計算之利息。
    2.願供擔保為假執行之宣告。
  (二)被告未於言詞辯論期日到場，亦未提出準備書狀作何聲明或
    陳述。
三、得心證之理由：
  (一)按當事人對於他造主張之事實，於言詞辯論時不爭執者，視
    同自認；當事人對於他造主張之事實，已於相當時期受合法
    之通知，而於言詞辯論期日不到場，亦未提出準備書狀爭執
    者，準用第一項之規定，民事訴訟法第280條第1項、第3項
    分別定有明文。查原告主張被告並無牙醫師資格，亦未與中
    央健康保險局簽約取得健保特約醫院之資格，竟在臺中市○
    ○區○○路101之36號經營「乙○○牙科」，對外標榜自己
    係乙○○牙醫師，並在門口之招牌上懸掛代表已加入中央健
    康保險局之特約醫療院所而授權使用之「全民健康保險」的
    服務標章，使原告誤以為被告係具有合法牙醫師資格之診所
    ，而前往就診，並接受被告之醫療診治行為，而交付47,000
    元，且被告並因此對原告施行拔牙及施打麻醉針等醫療行為
    ，而將原告之12顆牙齒予以拔除，復經多次治療均無法治癒
    等事實，業據原告提出上載被告收費情形之被告名片1件（
    見偵查卷）為證；且被告受本院相當時期合法之通知，於言
    詞辯論期日既未到場，復未提出任何書狀爭執，依前揭規定
    ，應視同自認。又被告所為詐欺及違反醫師法等行為，復經
    本院刑事庭於96年12月20日以95年度訴字第3758號刑事判決
    處有期徒刑1年10月，減為有期徒刑11月，有本院該案刑事
    卷宗及判決書在卷可查，經本院調查證據之結果，堪信原告
    之主張為真正。
  (二)按因故意或過失，不法侵害他人之權利者，負損害賠償責任
    。不法侵害他人之身體、健康者，被害人雖非財產上之損害
    ，亦得請求賠償相當之金額。民法第184第1項前段、第195
    條第1項分別定有明文。經查，本件因被告並不具牙醫師資
    格，且未與中央健康保險局簽約，以取得健保特約醫院之資
    格，竟自稱係牙醫師，經營「乙○○牙科」，懸掛代表已加
    入中央健康保險局之特約醫療院所而授權使用之「全民健康
    保險」的服務標章，使原告誤以為被告係具有合法牙醫師資
    格之診所，而前往就診，並交付47,000元之費用後，接受被
    告之醫療診治行為，而遭被告拔除12顆牙齒，原告自受有損
    害；又原告因遭被告詐欺而接受被告為拔除牙齒之醫療行為
    ，則被告自亦係故意不法侵害原告之身體，揆諸前揭法律規
    定，被告即應負賠償責任。是原告基於侵權行為之法律關係
    ，請求被告賠償損害47,000元及精神慰撫金，自屬有據。又
    查原告因被告前述侵權行為而遭拔除之牙齒共12顆，且迄未
    治癒，影響咀嚼甚鉅，則原告主張因被告之侵權行為致精神
    上蒙受痛苦，尚非無因，其請求被告賠償其所受非財產上之
    損害即精神慰撫金，自應准許。而精神慰撫金數額之酌定，
    應斟酌加害行為、兩造之身分、地位、家庭經濟能力，暨原
    告所受痛苦之程度等一切情狀。經本院審酌原告職業為運輸
    司機、月薪3萬多元，教育程度為高畢業等情，業據原告於
    本院言詞辯論時陳述明確。被告則未到庭陳述，惟據其於檢
    察官偵查時陳述學歷為高中畢業（見95年度偵字第5136號卷
    第17頁）。另兩造之財產狀況，原告名下有房屋1筆、田賦8
    筆、汽車1部等，96年之所得約為20萬元、95年則無所得資
    料；被告名下則有房屋1筆、土地5筆等，96年有1筆所得2千
    餘元，95年別無其他所得資料，有本院依職權調取之稅務電
    子閘門財產調件明細表2件在卷足憑。經斟酌兩造之身分、
    地位、經濟能力之一切情狀，認原告請求被告賠償精神慰撫
    金500,000元，尚屬適當，應予准許。
  (三)綜上所述，原告依侵權行為之法律關係，請求被告給付547,
    000元，及自96年1月17日起至清償日止，按週年利率5%計算
    之利息，為有理由，應予准許。
  (四)原告陳明願供擔保，聲請宣告假執行，核無不合，爰酌定相
    當擔保金額准許之。
四、據上論結，本件原告之訴為有理由，依民事訴訟法第385條
    第1項前段、第78條、第390條第2項，判決如主文。
中    華    民    國    97    年    8     月    5     日
                  民事第三庭    法  官  林源森
以上正本係照原本作成。
如對本判決上訴，須於判決送達後20日內向本院提出上訴狀（須
附繕本）。
中    華    民    國    97    年    8     月    5     日
                                書記官  黃士益


司法院資訊處製作；財團法人民間司法改革基金會備份。
